【裁判字號】    90,訴,590
【裁判日期】    900911
【裁判案由】    毒品危害防制條例
【裁判全文】
臺灣彰化地方法院刑事判決                            九十年度訴字第五九號
    公  訴  人  臺灣彰化地方法院檢察署檢察官
    被      告  甲○○
右列被告因毒品危害防制條例案件，經檢察官提起公訴（九十年度毒偵字第六五一號
），本院判決如左：
        主  文
甲○○連續施用第一級毒品，處有期徒刑壹年陸月。
扣案之塑膠袋裝海洛因貳小包（淨重零點壹壹公克，包裝重零點肆陸公克）併該包裝
之塑膠袋貳個，均沒收銷燬之。
        事  實
一、甲○○前因犯施用毒品案件，原經本院於民國（下同）八十七年四月二日以八十
    六年度訴字第一二六九號判處有期徒刑三年六月，適值毒品危害防制條例制定公
    布生效，經上訴後，由台灣高等法院台中分院裁定送觀察、勒戒，其於上訴期間
    ，另起犯意，施用毒品案件，並經台灣彰化地方法院檢察官聲請本院以八十七年
    度第一四三八號裁定送觀察勒戒，經執行本院觀察、勒戒裁定後，認有繼續施用
    之傾向，再經本院以八十七年度毒聲字第一四三八號裁定送強制戒治，於實施戒
    治滿三個月後，因具成效，經檢察官聲請本院裁定停止強制戒治交付保護管束，
    於保護管束期間屆滿前，因違反規定情節重大，經檢察官聲請本院以八十八年毒
    聲字第四七九二號裁准撤銷停止戒治，復入戒治處所執行殘餘期間，於八十九年
    五月十五日執行完畢，業據台灣高等法院台中分院於八十九年六月七日以八十七
    年度上訴字第一六一九號判處免刑確定，並經台灣彰化地方法院檢察署檢察官依
    據同一觀察勒戒及強制戒治結果，於八十九年十一月九日以八十九年度戒毒偵字
    第一二六四、一二六五、一二六六號為不起訴處分確定在案。其於五年內，仍不
    知悔改，復基於概括犯意，自八十九年六、七月間某日起，迄九十年七月六日止
    ，在彰化縣溪湖鎮○○里○○路大突巷四九號住處，將第一級毒品海洛因粉末溶
    成液狀後以針筒注射，每日施打，先後連續施用多次。經警於九十年二月八日晚
    間九時十分在彰化縣溪湖鎮○○里○○街溪湖圖書館前查獲，並扣得其持有之塑
    膠袋裝海洛因二小包（合計淨重０‧一一公克，包裝重０．四六公克）。其後，
    仍續行施用，迄九十年七月六日止。現在台灣台中女子戒治所戒治中。
二、案經彰化縣警察局溪湖分局報請臺灣彰化地方法院檢察署檢察官偵查起訴。
    理  由
一、右揭事實，訊據被告甲○○（以下簡稱被告）供認在卷，且其於八十九年二月八
    日為警採驗之尿液，確呈現嗎啡陽性反應，有卷附長昕生活事業股份有限公司新
    東分公司出具之濫用藥物尿液檢驗報告一紙可稽（見台灣彰化地方法院檢察署九
    十年度毒偵字第六五一號偵查卷第二十二頁）。又扣案之海洛因二小包並經送法
    務部調查局鑑定屬實，亦有該局九十年三月七日（九０）陸（一）字第九０一三
    五九九三號鑑定通知書一紙影本附卷足憑（見台灣彰化地方法院檢察署九十年度
    毒偵字第六五一號偵查卷第二十一頁）。又查被告前因犯施用毒品案件，原經本
    院於八十七年四月二日以八十六年度訴字第一二六九號判處有期徒刑三年六月，
    適值毒品危害防制條例制定公布生效，經上訴後，由台灣高等法院台中分院裁定
    送觀察、勒戒，其於上訴期間，另起犯意，施用毒品案件，並經台灣彰化地方法
    院檢察官聲請本院以八十七年度第一四三八號裁定送觀察勒戒，經執行本院觀察
    、勒戒裁定後，認有繼續施用之傾向，再經本院以八十七年度毒聲字第一四三八
    號裁定送強制戒治，於實施戒治滿三個月後，因具成效，經檢察官聲請本院裁定
    停止強制戒治交付保護管束，於保護管束期間屆滿前，因違反規定情節重大，經
    檢察官聲請本院以八十八年毒聲字第四七九二號裁准撤銷停止戒治，復入戒治處
    所執行殘餘期間，於八十九年五月十五日執行完畢，業據台灣高等法院台中分院
    於八十九年六月七日以八十七年度上訴字第一六一九號判處免刑確定，並經台灣
    彰化地方法院檢察署檢察官依據同一觀察勒戒及強制戒治結果，於八十九年十一
    月九日以八十九年度戒毒偵字第一二六四、一二六五、一二六六號為不起訴處分
    確定在案等事實，有各該案判決及不起訴處分書暨刑案資料查註紀錄表在卷足憑
    （見本院審理卷及上揭偵查卷附）。綜上所述，本案事證明確，被告犯行足以認
    定。
二、按海洛因係屬第一級毒品，此稽之毒品危害防制條例第二條第二項第一款之規定
    可明。核被告所為，係犯毒品危害防制條例第十條第一項之施用第一級毒品罪。
    其於施用之際，持有第一級毒品海洛因之行為，應為施用之高度行為吸收，不另
    論罪。又其先後多次施用行為，時間密接、犯罪構成要件復相同，顯係基於概括
    犯意反覆為之，應依刑法第五十六條連續犯之規定，論以一罪，並加重其刑。公
    訴人於起訴書雖僅敘及被告於九十年二月八日二十二時二十五分回溯七十二小時
    （即當日或前三日內某時刻），施用第一級毒品海洛因一次之行為事實，惟未據
    公訴人於起訴書敘及，如前開事實欄所載之其餘施用犯行，因與已起訴之犯罪事
    實，具有連續犯之關係，屬裁判上一罪，為法律上之同一案件，依刑事訴訟法第
    二百六十七條之規定，應為起訴效力所及，本院自得併予審判。按施用毒品，除
    戕害自身之健康、生命外，並易衍生危害家庭之不良後果，及損耗國家、社會之
    整體利益，可謂貽禍匪淺，此鑒之中國清季道光年間，因舉國沈淪於吸食毒品「
    鴉片」之不長進風氣，致使國家社會深受劇烈危害，國脈民命幾至喪亡之相關史
    實，即可明曉，毋庸費詞剖析，故施用毒品之行為，實不能論擬為單純之個人自
    殘行為。被告前初犯施用毒品案件，經觀察、勒戒、強制戒治完成後，已經免刑
    判決及不起訴處分確定後，尚不能深切體悟，自愛自重，猶不顧施用毒品對其個
    人、家庭及社會、國家所造成之危害與負累，而再犯之，難認其罪責係屬輕微，
    自應受相當之刑罰制裁，始符社會正義。再斟酌被告既無從僅藉由觀察、勒戒及
    強制戒治處分，根除其犯罪之潛在危險，自應佐以相當之有期徒刑，以強化其違
    法意識，庶幾克其功效。揆之被告曾有施用毒品案件前科，且於實施觀察、勒戒
    及強制戒治完成後，復連番累次無視行為之危害性而更犯之等情節，顯見其陷溺
    毒品甚深。參酌施用第一級毒品罪之法定本刑係六月以上，五年以下，其所犯之
    罪，酌情不應量處一年六月未滿之有期徒刑為允宜，否則，無異以兒戲相待，實
    難促使被告醒悟行為之可責性。爰審酌被告之素行、犯罪之動機、情節、所生危
    害及其他犯罪情節，並犯後之態度等一切情狀，量處如主文所示之刑，並定其應
    執行刑。切望被告既身為人母，往後能省思生命之意義、價值與責任，善自珍惜
    ，惕勵自新，痛下決心革除惡習，斷絕損友，專心戮力於工作及家庭，勿抱持自
    暴自棄與僥倖行險之心理，繼續頹廢墮落，而愧負國家政府助成戒斷毒癮之旨意
    與期待，及父母自幼撫育長成之苦心與殷望，並見笑鄉里，遺羞後世子孫，特此
    訓誡之。至扣案如事實欄所示之塑膠袋裝海洛因二小包係屬第一級毒品，該包裝
    用之塑膠袋一個，因事實上無從與附著其上之海洛因完全析離，自應併認係屬第
    一級毒品，不問何人所有，均依毒品危害防制條例第十八條第一項前段，諭知沒
    收銷燬之。
據上論斷，應依刑事訴訟法第第二百九十九條第一項前段，毒品危害防制條例第十條
第一項、第十八條第一項，刑法第十一條前段、第五十六條，判決如主文。
中      華      民      國    九十      年      九      月     十一     日
                                    臺灣彰化地方法院刑事第一庭
                                        法      官    蔡  紹  良
右正本證明與原本無異。
如不服本判決，應於判決送達後十日內向本院提出上訴狀（須附繕本）。
                                        法院書記官    王  惠  嬌
中      華      民      國    九十      年      九      月     十八     日
毒品危害防制條例第十條：
施用第一級毒品者，處六月以上五年以下有期徒刑。
施用第二級毒品者，處三年以下有期徒刑。


司法院資訊處製作；財團法人民間司法改革基金會備份。
